臺灣板橋地方法院刑事判決　　　　　　　 100年度易字第77號
公　訴　人　臺灣板橋地方法院檢察署檢察官
被　　　告　簡志忠
　　　　　　黃國琳
上一人之
送達代收人　黃千維
上列被告等因妨害家庭案件，經檢察官提起公訴（99年度偵字第
31965 號），本院判決如下：
    主  文
簡志忠與有配偶之人相姦，處有期徒刑柒月；又與有配偶之人相
姦，處有期徒刑柒月。應執行有期徒刑壹年。
黃國琳被訴部分，公訴不受理。
    事實及理由
壹、有罪部分
一、本件係依刑事訴訟法第273 條之1 第1 項規定，以簡式審判
    程序審理，合先敘明。
二、本件除證據部分，應補充：被告簡志忠、黃國琳於本院審理
    時之自白（參本院100 年1 月28日審判筆錄第3 頁、100 年
    3 月4 日審判筆錄第2 至3 頁）、100 年2 月23日補充事證
    書狀乙份（見本院卷）外，其餘犯罪事實、證據及應適用法
    條，均詳如附件檢察官起訴書之記載。
三、按婚姻與家庭為社會形成與發展之基礎，受憲法制度性保障
    （司法院大法官釋字第362 號、第552 號解釋意旨均足參照
    ）。婚姻制度植基於人格自由，具有維護人倫秩序、男女平
    等、養育子女等社會性功能，國家為確保婚姻制度之存續與
    圓滿，自得制定相關規範，約束夫妻雙方互負忠誠義務。性
    行為自由與個人之人格有不可分離之關係，固得自主決定是
    否及與何人發生性行為，惟依憲法第22條規定，於不妨害社
    會秩序公共利益之前提下，始受保障。是性行為之自由，自
    應受婚姻與家庭制度之制約。查刑法第239 條對於通姦者、
    相姦者處1 年以下有期徒刑之規定，雖對人民之性行為自由
    有所限制，惟此乃為維護婚姻、家庭制度及社會生活秩序所
    必要；另為免此項限制過嚴，同法第245 條第1 項則規定通
    姦罪為告訴乃論，以及同條第2 項經配偶縱容或宥恕者，不
    得告訴，係對於通姦罪附加訴追條件，此乃立法者就婚姻、
    家庭制度之維護與性行為自由間所為價值判斷，並未逾越立
    法形成自由之空間，與憲法第23條比例原則之規定尚無違背
    ，此為司法院大法官釋字第554 號解釋闡述其旨翔實足據。
    故而，刑法第239 條規定經司法院大法官宣告為合憲且有效
    之法律，本院即應適用上揭規定審理。是以，核被告簡志忠
    所為，係犯刑法第239 條後段之相姦罪；又被告先後2 次相
    姦犯行，其時、地均為各自獨立，並非緊接，分別具有獨立
    性，顯見其犯意亦為各別，自應予分論併罰。爰審酌被告簡
    志忠司職教育事業，即應深知「發乎情，止於禮」之男女交
    誼分際倫理，並潔身慎思，立德立行，以為育人典範，詎其
    竟仍恣縱己欲，率為2 次相姦犯行，致使告訴人家庭結合之
    礎石肇生蠹蝕，對告訴人原具和睦婚姻關係所為侵害程度並
    非輕微，又被告簡志忠於本院審理時，雖就起訴書所稱2 次
    相姦犯罪事實坦認在卷，惟其尚滔滔陳述以：這件事情伊有
    很多的冤屈；伊可能要上訴，這件事情伊因此被判刑，真的
    很冤枉；伊會對恐嚇部分提起非常上訴；伊知道這樣下去是
    不對的，因為雙方都有家庭，紙是包不住火的，一個巴掌拍
    不響等語（參本院100 年3 月4 日審判筆錄第3 頁、第6 至
    7 頁），顯見其仍執意撇清，且於本院歷次審理程序中，被
    告簡志忠亦全然未見有何向告訴人為適切表示之舉措（參本
    院100 年1 月28日、同年3 月4 日審判筆錄），是其悔悟之
    心之有無，昭然可揭；本院再三衡酌全案情節暨被告簡志忠
    於本案之偵查、審理程序逐然彰顯之私己心性等一切情狀，
    酌情各量處如主文所示宣告刑，並定其應執行刑如主文所示
    。
貳、公訴不受理部分：
一、起訴意旨同詳如附件檢察官起訴書所述。
二、按告訴乃論之罪，告訴人於第1 審辯論終結前得撤回其告訴
    ；又告訴乃論之罪，其告訴經撤回者，應諭知不受理之判決
    ，並得不經言詞辯論為之，刑事訴訟法第238 條第1 項、第
    303 條第3 款、第307 條分別定有明文。
三、查本件被告黃國琳被訴通姦案件，起訴認其係觸犯刑法第23
    9 條前段之通姦罪，依同法第245 條第1 項規定，須告訴乃
    論。茲因被告黃國琳與告訴人李永源為配偶關係，告訴人於
    本院本件言詞辯論終結前，以書狀並當庭撤回對本件被告黃
    國琳之告訴（參本院卷附100 年2 月23日刑事聲請撤回告訴
    狀、本院100 年3 月4 日審判筆錄第6 頁），徵諸前述，應
    為不受理之諭知。
據上論斷，應依刑事訴訟法第273 條之1 第1 項、第299 條第1
項前段、第303 條第3 款、第307 條、第310 條之2 、第454 條
第2 項，刑法第239 條後段、第51條第5 款，判決如主文。
本案由檢察官劉仕國提起公訴，經檢察官黃致中到庭執行職務。
中    華    民    國   100    年    3     月    15    日
                       刑事第2 庭法  官   黎錦福
上列正本證明與原本無異。
如不服本判決，應於判決送達後10日內向本院提出上訴狀（須附
繕本），上訴於臺灣高等法院。
                                 書記官   蔡麗春
中    華    民    國   100    年    3     月    15    日
附錄本案論罪科刑法條全文：
中華民國刑法第239條
（通姦罪）
有配偶而與人通姦者，處1 年以下有期徒刑。其相姦者亦同。
--------------------------------------------------------
附件：
臺灣板橋地方法院檢察署檢察官起訴書
                                      99年度偵字第31965號
    被      告  黃國琳  女  34歲（民國○○年○○月○○日生）
                        住臺北縣新莊市○○街61號
                        居臺北縣板橋市○○路15號3樓
                        送達地址：臺北市○○○路○段561號
                        8樓   （送達代收人：黃千維）
                        身分證統一編號：Ｚ000000000號
                簡志忠  男  39歲（民國○○年○月○○日生）
                        住臺北縣板橋市○○路202巷13弄41
                        號
                        居臺北縣板橋市○○路216-1號
                        身分證統一編號：Ｚ000000000號
   上  一  人
   選任辯護人  桂大正律師
上列被告等因妨害家庭案件，業經偵查終結，認應提起公訴，茲
將犯罪事實及證據並所犯法條分敘如下：
        犯罪事實
一、黃國琳係李永源之妻，為有配偶之人（民國86年間結婚），
    簡志忠亦明知黃國琳為李永源之配偶，且婚姻關係仍存續中
    ，黃國琳、簡志忠2 人互相基於通姦及相姦之犯意，先後於
    98年7 月21日14時許、98年8 月22日22時許，分別在臺北市
    中山區○○○路75號莎多堡汽車旅館、臺北縣中和市○○路
    487 號美麗殿精品汽車旅館為性行為，嗣於99年7 月間，因
    黃國琳、簡志忠間產生恐嚇糾紛涉有訴訟，李永源於家中代
    黃國琳整理訴訟文件時，發現二人關係有異，質問黃國琳後
    始悉上情。
二、案經李永源訴請偵辦。
        證據並所犯法條
一、證據清單及待證事實：
   ┌──┬──────────┬─────────────┐
   │編號│  證  據  名  稱    │     待   證   事   實    │
   ├──┼──────────┼─────────────┤
   │ 1  │被告黃國琳於偵查中之│1、被告黃國琳坦承與簡志忠 │
   │    │自白、證述          │   交往並於上開時間前往美 │
   │    │                    │   麗殿汽車旅館、莎多堡汽 │
   │    │                    │   車旅館為性交行為之事實 │
   │    │                    │   。                     │
   │    │                    │2、被告簡志忠知悉黃國琳已 │
   │    │                    │   婚之事實。             │
   │    │                    │3、0000000000、0000000000 │
   │    │                    │   、0000000000、000000000│
   │    │                    │   0為被告簡志忠曾使用過之│
   │    │                    │   手機門號之事實         │
   │    │                    │4、告訴人所提出之被告二人 │
   │    │                    │   手機簡訊譯文、手機簡訊 │
   │    │                    │   翻拍相片、電子郵件等資 │
   │    │                    │   料（如告訴狀附件）均為 │
   │    │                    │   其與被告簡志忠聯繫之內 │
   │    │                    │   容。                   │
   ├──┼──────────┼─────────────┤
   │ 2  │被告簡志忠於偵查中之│1、被告簡志忠坦承與黃國琳 │
   │    │供述                │   於交往時發生過性行為， │
   │    │                    │   且2人曾一同前往美麗殿精│
   │    │                    │   品汽車旅館、莎多堡汽車 │
   │    │                    │   旅館等事實。           │
   │    │                    │2、被告簡志忠坦承與黃國琳 │
   │    │                    │   曾發生性行為之事實。   │
   │    │                    │3、被告簡志忠坦承與黃國琳 │
   │    │                    │   相識10餘年之事實。     │
   │    │                    │4、被告簡志忠英文名字為   │
   │    │                    │   ANDY之事實。           │
   ├──┼──────────┼─────────────┤
   │ 3  │莎多堡汽車旅館、美麗│被告黃國琳曾於98年7月21日 │
   │    │殿精品汽車旅館消費發│、98年8月22日至莎多堡汽車 │
   │    │票影本各乙紙。      │旅館、美麗殿精品汽車旅館之│
   │    │                    │事實。                    │
   ├──┼──────────┼─────────────┤
   │ 4  │被告簡志忠於91年11月│被告簡志忠傳送「你又有了喔│
   │    │22日11時12分許以門號│，不然為何身體欠安呢，找你│
   │    │0000000000號手機簡訊│當然有事囉，沒關係等你身體│
   │    │傳送予黃國琳之簡訊譯│好一點再說了，對了，你老公│
   │    │文                  │回來了嗎，我快憋死了! 」等│
   │    │                    │內容之簡訊予黃國琳。      │
   ├──┼──────────┼─────────────┤
   │    │本署檢察官99年度偵字│1、被告二人為男女朋友，二 │
   │ 5  │第16967號起訴書、台 │   人間因情感糾葛，被告簡 │
   │    │灣板橋地方法院99年度│   志忠因而於99年間恐嚇被 │
   │    │易字第2310號刑事判決│   告黃國琳之事實。       │
   │    │                    │2、被告簡志忠知悉被告黃國 │
   │    │                    │   琳有小孩之事實（起訴書 │
   │    │                    │   附表編號六參照）。     │
   │    │                    │                          │
   ├──┼──────────┼─────────────┤
   │    │告訴人所提出之被告二│被告簡志忠知悉黃國琳已婚，│
   │ 6  │人手機簡訊譯文、翻拍│兩人間卻仍有超越一般友誼交│
   │    │相片、電子郵件等資料│往之事實                  │
   │    │（如告訴狀附件）    │                          │
   └──┴──────────┴─────────────┘
二、核被告黃國琳所為，係犯刑法第239 條前段通姦罪嫌；被告
    簡志忠所為，係犯刑法第239 條後段相姦罪罪嫌。被告上揭
    兩次犯行犯意各別，行為殊異，請予分論併罰。
三、至告訴意旨另認被告簡志忠另涉有刑法第240 條第2 項之和
    誘有配偶之人脫離家庭罪嫌。惟按刑法第240 條第2 項之和
    誘有配偶之人脫離家庭罪嫌之成立，須被和誘人已置於和誘
    人實力支配之下，始足當之。然查，同案被告黃國琳於本署
    偵查中自陳：簡志忠並未說將伊帶走及不讓伊返家等語，僅
    表示要伊等他，總有一天會娶伊等語，足見被告簡志忠尚無
    任何影響同案被告黃國琳自由意志之行為，尚難認同案被告
    黃國琳已置於被告簡志忠之實力支配下，應認此部分之罪嫌
    不足。惟此部分若成立犯罪，與相姦罪嫌部分為裁判上一罪
    ，爰不另為不起訴處分，附此敘明。
四、依刑事訴訟法第251 條第1 項提起公訴。
    此  致
臺灣板橋地方法院
中    華    民    國    99    年    12    月    13    日
                              檢  察  官  劉仕國
本件正本證明與原本無異
中    華    民    國    99    年    12    月    23    日
                               書  記  官
附錄本案所犯法條全文
中華民國刑法第239條（通姦罪）
有配偶而與人通姦者，處1 年以下有期徒刑。其相姦者亦同。